臺灣臺中地方法院刑事判決
111年度交易字第439號
公  訴  人  臺灣臺中地方檢察署檢察官
被      告  柯松林


上列被告因過失傷害案件，經檢察官提起公訴（111年度偵字第5
614號），本院判決如下：
    主    文
柯松林犯無駕駛執照駕車過失傷害罪，處拘役伍拾日，如易科罰
金，以新臺幣壹仟元折算壹日。
    犯罪事實
一、柯松林明知其大貨車普通駕駛執照遭吊銷，仍於民國110年9
    月27日15時20分許，駕駛車牌號碼000-0000號自用小貨車，
    沿臺中市大甲區重義三路13巷由北往南方向行駛，行經該路
    段之TR75A77號電桿前時，本應注意車前狀況，隨時採取必
    要之安全措施，且於行駛至未劃分向標線之狹窄路段，會車
    時應保持安全間隔，而依當時情形天候晴、日間自然光線、
    柏油路面乾燥無缺陷、無障礙物、視距良好，並無不能注意
    之情事，竟疏未注意及此，適有鐘詠騰騎乘車牌號碼000-00
    00號普通重型機車，沿臺中市大甲區重義三路13巷由南往北
    方向行駛至該處，亦未注意車前狀況及於狹窄路段會車時保
    持安全間隔，2車均閃煞不及而發生碰撞，鐘詠騰騎乘之前開
    普通重型機車遂摔落道路旁邊溝，鐘詠騰因此而受有下背挫
    傷、右側髖部挫傷、左側膝部挫傷、雙側性踝部挫傷之傷害
    （起訴書另載「本態性（原發性）高血壓」之傷害，經公訴
    人當庭刪除）。柯松林肇事後，於司法警察前往現場處理而
    未知悉肇事者前，當場承認為肇事人，並自願接受裁判。
二、案經鐘詠騰訴由臺中市政府警察局大甲分局報告臺灣臺中地
    方檢察署檢察官偵查起訴。
    理    由
壹、證據能力
    下列認定被告犯罪事實之供述證據，被告於本院準備程序時
    同意有證據能力（見本院卷第34頁），檢察官及被告於本院
    審理時未爭執證據能力，且迄至言詞辯論終結前亦未聲明異
    議，復經本院審認該等證據之作成並無違法、不當或顯不可
    信情況，依刑事訴訟法第159條之5規定，均有證據能力；又
    本案認定事實引用之非供述證據，並無證據證明係公務員違
    背法定程序取得，參酌同法第158條之4規定意旨，亦有證據
    能力。
貳、認定犯罪事實所憑之證據及理由
    訊據被告固坦承其駕駛執照遭吊銷仍駕駛自用小貨車上路，
    惟矢口否認有何過失傷害犯行，辯稱：案發當下我有停住，
    是告訴人自己騎車很快過來撞我云云。經查：
一、被告雖駕駛執照遭吊銷，仍於上開時間、地點駕駛車牌號碼
    000-0000號自用小貨車上路，且和告訴人鐘詠騰騎乘之車牌
    號碼000-0000號普通重型機車發生碰撞，使鐘詠騰騎乘之普
    通重型機車摔落道路旁邊溝，鐘詠騰因此而受有前開傷勢（
    起訴書雖另載告訴人之傷勢包含「本態性（原發性）高血壓
    」，惟此傷勢經公訴人於本院審理時當庭刪除〔見本院卷第5
    6頁〕）等情，經被告於警詢及偵查中供陳不諱（見偵卷第57
    頁、第27-29頁、第94頁），復於本院審理時表示沒有意見
    而未予爭執（見本院卷第59-60頁），並有警員之職務報告
    、車籍查詢資料（車牌號碼000-0000號自用小貨車、ENY-36
    91號普通重型機車）、被告之證號查詢駕駛人資料（被告之
    大貨車普通駕駛執照因酒駕遭吊銷）、告訴人之證號查詢機
    車駕駛人資料、告訴人鐘詠騰之李綜合醫療社團法人大甲李
    綜合醫院110年9月27日診斷證明書、臺中市政府警察局大甲
    分局道路交通事故現場圖、道路交通事故調查報告表㈠、㈡、臺
    中市政府警察局舉發違反道路交通管理事件通知單、交通事
    故現場照片各1份在卷可稽（見偵卷第23頁、第41頁、第47
    頁、第49頁、第51-53頁、第71頁、第75-85頁），首堪認定
    。
二、被告就本案事故，有未注意車前狀況及於未劃分向標線之狹
    窄路段會車未保持安全間隔之過失，且被告之上開過失行為
    與告訴人所受之傷害結果間，確具有相當因果關係等情，茲
    論述如下：
　㈠本案車禍發生之過程，業據證人即告訴人鐘詠騰於警詢及偵
    查中證稱：110年9月27日15時20分許，我騎乘車牌號碼000-
    0000號普通重型機車沿臺中市大甲區重義三路13巷由南往北
    方向行駛，被告駕駛之車牌號碼000-0000號自用小貨車則沿
    重義三路13巷由北往南方向行駛，在上開路段之TR75A77號
    電桿前，該路段狹小無法會車，被告有先讓1台機車過去，
    我以為被告也會讓我通過，所以我就繼續往前行駛，結果被
    告之車輛突然往前向我行駛過來，以至於我無法閃避，被告
    車輛之左方後照鏡與我機車之左邊後照鏡發生碰撞，我即跌
    落路邊的溝槽等語（見偵卷第35頁、第58頁、第94頁），經
    核證人鐘詠騰於警詢、偵查中就本案車禍發生之過程證述概
    屬一致，且由道路交通事故現場圖以觀（見偵卷第51頁），
    案發地點臺中市大甲區重義三路13巷TR75A77號電桿前路段
    ，係寬約3米之道路，由案發後被告駕駛車輛靜止之位置，
    可見告訴人沿重義三路13巷由南往北方向行駛時，其行徑路
    線扣除被告駕駛車輛車身所佔用之路面，剩餘之路寬僅約為
    1米，被告已占用到對向來車之行徑路寬（由偵卷第76頁之
    現場照片，被告駕駛之車輛尚可再向右方靠邊行駛，以避免
    占用過多對向路寬），且告訴人嗣後即跌落路旁邊溝，此亦
    有現場照片附卷可憑（見偵卷第75-78頁），可認告訴人鐘
    詠騰前開所稱該路段狹小、無法會車，與被告碰撞後即跌落
    邊溝等情，非屬子虛。
  ㈡又被告於案發後第一時間經警方於李綜合醫療社團法人大甲
    李綜合醫院製作道路交通事故談話紀錄表，供稱：我駕駛車
    牌號碼000-0000號自用小貨車沿重義三路13巷由北往南方向
    行駛，告訴人騎乘車牌號碼000-0000號普通重型機車由南往
    北方向行駛，於110年9月27日15時20分許我有先禮讓1台機
    車先過，後來我又再看見告訴人騎乘之普通重型機車很快行
    駛過來，我即立即煞車，告訴人有撞到我的左後照鏡，結果
    告訴人就掉到溝裡了；我肇事當時行車速率為每小時5至10
    公里等語（見偵卷第57頁），被告已自承案發當時尚有每小
    時5至10公里之時速，其車輛並非完全靜止，且被告之供述
    與告訴人前開所證被告於案發路段有先禮讓1台機車通過、
    又繼續行駛，嗣告訴人機車之左側後照鏡即與被告車輛之左
    後照鏡碰撞後跌落道路旁邊溝等情相符，足認本案車禍之發
    生，係因臺中市大甲區重義三路13巷未劃分向標線，路段狹
    小、會車困難，被告於禮讓前方1台機車通過後，即繼續行
    駛，未注意前方尚有告訴人騎乘普通重型機車迎面而來應保
    持會車間隔，告訴人亦因見被告前已禮讓1台機車先行通過
    ，認為被告會繼續停等禮讓其先行通過該狹窄路段，即疏未
    注意前方被告之車輛又繼續向前行駛，待2車均行至該路段T
    R75A77號電桿前時，被告與告訴人之車輛即因會車間隔距離
    不足、亦閃煞不及而發生碰撞等情，堪以認定。又卷附臺中
    市車輛行車事故鑑定委員會中市車鑑0000000案鑑定意見書
    所載「被告駕照被吊銷駕駛自用小貨車，與告訴人鐘詠騰駕
    駛普通重型機車，行駛未劃分向標線狹窄路段，會車時互未
    保持安全間隔，2車同為肇事原因」（見本院卷第41-42頁）
    ，前開鑑定結果與本院調查證據後所認定之結論大致相符，
    應可採信，足認被告於本院審理時否認其就本案交通事故之
    發生有過失云云，尚無可採。另起訴書未記載告訴人亦有未
    注意車前狀況及於未劃分向標線之狹窄路段會車未保持安全
    間隔之過失，本院爰予以補充。
  ㈢縱被告一再辯稱其車輛有停住、是告訴人自己騎很快撞上來
    云云，惟被告是否煞車及與告訴人之機車發生碰撞2事，本
    非不得並存，由本案案發現場照片及告訴人之指述，及被告
    於本院審理時再供稱：我是停著，告訴人就撞上來，不是我
    停了很久才讓告訴人撞，車子前面根本就過不去等語（見本
    院卷第61頁），可認被告煞車之同時，即係與告訴人之機車
    發生碰撞，被告所辯仍不影響於被告本案未注意車前狀況且
    於狹窄路段未保持會車間隔而閃煞不及之過失認定。至於被
    告又辯稱告訴人騎乘機車速度過快、有使用手機云云，惟此
    部分僅有被告之單一指述，卷內並無其他證據足資證明告訴
    人騎乘普通重型機車確有逾越該路段速限或有使用手機之情
    事，況告訴人是否有被告所指前開過失，核與被告就本案有
    無過失之認定無涉，尚難以此而脫免被告之過失責任。
  ㈣按汽車行駛時，駕駛人應注意車前狀況，隨時採取必要之安
    全措施，且於行駛至未劃分向標線之狹窄路段，會車時應保
    持安全間隔，道路交通安全規則第94條第3項、第100條第5
    款分別定有明文。查被告本案於臺中市大甲區重義三路13巷
    未劃分向標線之狹窄路段由北往南行駛，僅先禮讓1台機車
    通過，卻未注意前方對向由告訴人騎乘之普通重型機車由南
    向北迎面行駛而來應保持會車間隔，待行駛至上開路段之TR
    75A77號電桿前，會車時未保持安全間隔、亦未及煞停，業
    經本院認定如上；又本案事故發生時天候晴、日間自然光線
    、柏油路面乾燥無缺陷、無障礙物、視距良好等情，有前揭
    道路交通事故調查報告表㈠及現場照片附卷可參，客觀上並
    無不能注意之情事，被告卻疏未注意，閃煞不及而與告訴人
    之普通重型機車發生碰撞，致告訴人摔落道路旁邊溝而受有
    前開傷勢，足認被告之上開過失行為與告訴人之傷害結果間
    ，確具有相當因果關係。
三、綜上所述，被告前開所辯核屬臨訟卸責之詞，要無足採。本
    案事證明確，被告前開犯行堪以認定，應依法論科。　　
參、論罪科刑
一、按汽（機）車駕駛人，無駕駛執照駕車、酒醉駕車、吸食毒
    品或迷幻藥駕車、行駛人行道或行經行人穿越道不依規定讓
    行人優先通行，因而致人受傷或死亡，依法應負刑事責任者
    ，加重其刑至2分之1，道路交通管理處罰條例第86條第1 項
    定有明文。次按刑法總則之加重，係概括性之規定，所有罪
    名均一體適用；刑法分則之加重，係就犯罪類型變更之個別
    犯罪行為予以加重，成為另一獨立之罪名。道路交通管理處
    罰條例第86條第1項關於汽（機）車駕駛人，無駕駛執照駕
    車，因而致人受傷或死亡，依法應負刑事責任者，加重其刑
    至二分之一之規定，係就刑法第276條之過失致人於死罪、
    第284條之過失傷害罪之基本犯罪類型，對於加害人為汽（
    機）車駕駛人，於從事駕駛汽（機）車之特定行為時，無駕
    駛執照駕車，因而致人受傷或死亡之特殊行為要件予以加重
    處罰，已就刑法第276條及第284條之犯罪類型變更之個別犯
    罪行為予以加重，而成另一獨立之罪名，自屬刑法分則加重
    之性質。經查，被告明知其大貨車普通駕駛執照業遭酒駕吊
    銷，並有證號查詢汽車駕駛人資料1份在卷可參（見偵卷第4
    1頁），仍於犯罪事實欄一所載之時間、地點駕駛自用小貨
    車上路，經被告於本院審理時供陳在卷（見本院卷第60頁）
    ，揆諸上揭規定，係屬「無駕駛執照駕車」甚明。
二、核被告所為，係犯道路交通管理處罰條例第86條第1項、刑
    法第284條前段之無駕駛執照駕車過失傷害罪，並應依道路
    交通管理處罰條例第86條第1項規定加重其刑。
三、再按刑法第62條所謂「自首」，係對於未發覺之犯罪，在有
    偵查犯罪職權之公務員知悉犯罪事實及犯人之前，向該管公
    務員承認犯罪，並自願接受裁判者而言。查被告於有偵查犯
    罪權限之公務員尚未發覺何人犯罪前，主動向到場處理之臺
    中市政府警察局大甲分局大甲交通分隊警員表明為肇事者，
    有臺中市政府警察局道路交通事故肇事人自首情形紀錄表1 
    份在卷可稽（見偵卷第65頁），嗣並自願接受裁判，爰依刑
    法第62條前段規定減輕其刑，並依法先加重後減輕之。　
四、爰以行為人之責任為基礎，審酌被告明知其駕駛執照因酒駕
    遭吊銷，仍駕駛自用小貨車上路，且有未注意車前狀況及於
    未劃分向標線之狹窄路段會車未保持安全間隔之過失，因而
    使告訴人受有如前開犯罪事實欄一所載之傷勢，被告所為雖
    非如故意犯罪具較高可責性，然其怠忽即此，仍值非難；衡
    以被告於本院審理時矢口否認犯行，並於本院向其解釋過失
    傷害之構成要件後，仍一再稱「車禍怎麼算是犯罪、沒有犯
    罪」等語（見本院卷第61頁），且並未和告訴人達成和解以
    賠償損害之犯罪後態度，參酌被告於本案之過失內容與程度
    之注意義務違反、告訴人就本案交通事故之發生亦有過失、
    告訴人因本案交通事故所受傷害之犯罪所生危害，及被告自
    陳之教育程度、職業及家庭經濟生活狀況（見本院卷第60頁
    ），被告、公訴人及告訴人就本案之量刑意見（見本院卷第
    61頁）等一切情狀，量處如主文所示之刑，並諭知易科罰金
    之折算標準，以示懲儆。　　
據上論斷，應依刑事訴訟法第299條第1項前段，道路交通管理處
罰條例第86條第1項，刑法第11條、第284條前段、第62條前段、
第41條第1項前段，判決如主文。
本案經檢察官蔣志祥提起公訴，檢察官温雅惠到庭執行職務。
中　　華　　民　　國　　111 　  年　　9 　　月　 15 　日
                  刑事第十四庭  法  官  王怡蓁
以上正本證明與原本無異。
如不服本判決應於收受判決後20日內向本院提出上訴書狀，並應
敘述具體理由；其未敘述上訴理由者，應於上訴期間屆滿後20日
內向本院補提理由書（均須按他造當事人之人數附繕本）「切勿
逕送上級法院」。
告訴人或被害人如不服判決，應備理由具狀向檢察官請求上訴，
上訴期間之計算，以檢察官收受判決正本之日起算。
                                書記官  黃雅青
中　　華　　民　　國　　111 　年　　9 　　月　　15　　日
附錄論罪科刑法條
中華民國刑法第284條
因過失傷害人者，處1年以下有期徒刑、拘役或10萬元以下罰金
；致重傷者，處3年以下有期徒刑、拘役或30萬元以下罰金。
道路交通管理處罰條例第86條
（刑責之加重及減輕）
汽車駕駛人，無駕駛執照駕車、酒醉駕車、吸食毒品或迷幻藥駕
車、行駛人行道或行經行人穿越道不依規定讓行人優先通行，因
而致人受傷或死亡，依法應負刑事責任者，加重其刑至二分之一
。
汽車駕駛人，在快車道依規定駕車行駛，因行人或慢車不依規定
，擅自進入快車道，而致人受傷或死亡，依法應負刑事責任者，
減輕其刑。